臺灣新北地方法院板橋簡易庭民事裁定
111年度板事聲字第34號
聲明異議人
即債務人    沈賢運  
相  對  人
即債權人    凱基商業銀行股份有限公司


法定代理人  魏寶生  


上列當事人間請求清償債務強制執行事件，異議人對於中華民國
111年7月4日本院民事執行處司法事務官所為111年度司執字第45
920號裁定提出異議，本院裁定如下：
      主    文
異議駁回。
      理    由
一、按當事人對於司法事務官處理事件所為之終局處分，得於處
    分送達後10日之不變期間內，以書狀向司法事務官提出異議
    ；司法事務官認前項異議有理由時，應另為適當之處分；認
    異議為無理由者，應送請法院裁定之；法院認第一項之異議
    為有理由時，應為適當之裁定；認異議為無理由者，應以裁
    定駁回之，民事訴訟法第240條之4第1項至第3項定有明文。
    本件異議人就本院司法事務官於民國111年7月4日對於111年
    度司執字第45920號所為駁回其聲請之裁定(下稱系爭裁定)
    ，聲明不服提起異議，是本院應依前揭規定，就本院司法事
    務官所為上開裁定，審究異議人之異議有無理由，合先敘明
    。
二、聲請意旨略以：本件執行事件對於第三人中和秀山郵局所扣
    押之存款債權為新臺幣(下同)109,704元(含手續費205元)，
    屬異議人生活所需之租金補助、低收入補助及身障補助等款
    項，係維持其生活及共同生活之親屬所必須，不得強制執行
    及於相對人之債權僅有三萬元等情，爰依法聲明異議。
三、按債務人依法領取之社會保險給付或其對於第三人之債權，
    係維持債務人及其共同生活之親屬生活所必需者，不得為強
    制執行；債務人生活所必需，以最近1年衛生福利部或直轄
    市政府所公告當地區每人每月最低生活費1.2倍計算其數額
    ，並應斟酌債務人之其他財產；執行法院斟酌債務人與債權
    人生活狀況及其他情事，認有失公平者，不受前3項規定之
    限制，但應酌留債務人及其扶養之共同生活親屬生活費用，
    強制執行法第122條第2、3、5項定有明定。又所稱維持債務
    人及其共同生活之親屬生活所必需，係指依一般社會觀念，
    維持最低生活客觀上所不可缺少者而言。是否生活所必需，
    應就債務人之身分地位、經濟狀況、其共同生活之親屬人數
    及當地社會生活水準等情形認定之，辦理強制執行事件應行
    注意事項第65點第3款亦有明文。考其立法目的，非欲藉此
    而予債務人寬裕之生活，債務人仍應節省支出盡力籌措，以
    維債權人之權益（最高法院76年度台抗字第392號民事裁定
    意旨參照）；又當事人主張有利於己之事實者，就其事實有
    舉證之責任，民事訴訟法第277條前段定有明文，此項規定
    ，依強制執行法第30之1條，於強制執行程序亦予準用。是
    以債務人主張其對於第三人之債權有維持其本人及其共同生
    活之親屬生活所必需者，即應由債務人就該部分有利於己之
    事實，負舉證之責。
四、異議人固稱系爭裁定內容包含異議人生活所需之租金補助、
    低收入戶補助及身心障礙補助，而主張不應予以扣押等語。
    然查，業據異議人所提遭扣押之中和秀山郵局帳戶即第三人
    之帳戶交易明細，其於110年4月27日即有遭他按強制執行之
    扣款紀錄，有異議人111年6月21日所提之存摺影本，在卷可
    稽，顯見該帳戶亦非社會補助之入帳專戶；又本件異議人既
    主張其前揭補助為其生活所需給付云云，即應就其無法維持
    生活乙節負舉證責任。系爭裁定內容相對人聲請扣押異議人
    對第三人中和秀山郵局之債權僅得於18,428元之範圍內收取
    債權，其餘相對人已收取之款項91,026元部分應返還異議人
    ，足徵本院已審酌異議人生活情形、經濟狀況等因素後，並
    依強制執行法第122條規定，計算異議人之經濟能力、所需
    生活費等客觀因素，於執行名義作成過程中予以相當之考量
    以符合公平原則。然異議人就系爭裁定有違反強制執行法之
    規定等情事，未舉證以實其說，空言上揭帳戶內之款項全屬
    不得扣押之款項，異議人之請求洵屬無據。又倘異議人對相
    對人之債權金額有所爭執，核屬實體爭執事項，應由異議人
    向本院提起第三人異議之訴或另循其他民事訴訟程序以資救
    濟，尚非強制執行程序所能審斷，本院民事執行處並無實體
    調查審認之權限，自非依強制執行法第12條之聲明異議所得
    救濟，本院民事執行處逕裁定駁回異議人之聲明異議，於法
    核無不合。從而，異議人異議意旨指摘原裁定不當，求予廢
    棄，為無理由，應予駁回。
五、結論：本件聲明異議為無理由，依民事訴訟法第240條之4第
    3項後段，裁定如主文。
中　　華　　民　　國　　111 　年　 11 　　月　　14　　日
                  臺灣新北地方法院板橋簡易庭
                      法  官  呂安樂
以上正本係照原本作成。
如不服本裁定，應於送達後10日內，向本院提出抗告狀並表明抗
告理由，如於本裁定宣示後送達前提起抗告者，應於裁定送達後
10日內補提抗告理由書（須附繕本），並繳納抗告費新臺幣1000
元。
中　　華　　民　　國　　111 　年　11 　　月　　14　　日
                      書記官  魏賜琪